---
title: "PEC1.2"
author: "Sara"
date: "2024-11-04"
output:
  word_document: default
  pdf_document: default
---

```{r}
# Cargar las bibliotecas necesarias
library(SummarizedExperiment)
library(dplyr)
library(ggplot2)
library(tidyr)

# Leer el archivo CSV
archivo <- "C:/Users/Sara/Desktop/Máster/omicas/human_cachexia.csv"
datos <- read.csv(archivo, row.names = 1)


```
Se sube el archivo y se lee el csv


```{r}
sum(is.na(datos))

```

No hay valores nulos

```{r}
datos$Muscle.loss <- factor(datos$Muscle.loss, levels = c("cachexic", "control"), labels = c(0, 1))
str(datos)
```
Cambiamos la columna grupos a factor numérico y comprobamos 

```{r}

datos_matriz <- t(as.matrix(datos[, -which(names(datos) == "Muscle.loss")]))
#datos_matriz

grupo <- data.frame(Group = datos$Muscle.loss)
sum_exp <- SummarizedExperiment(assays = list(counts = datos_matriz), colData = grupo)

sum_exp

dataframe <- as.data.frame(t(assay(sum_exp, "counts")))
dataframe$Group <- colData(sum_exp)$Group

print(str(dataframe))

table(dataframe$Group)
```
En primer lugar se transpone la matriz ya que SummarizedExperiment trabaja con las columnas y filas al contrario y creamos el summarized experiment añadiendo la columna grupo como la condición para distinguir los dos grupos con los que vamos a trabajar 'cachexic' y 'control'

Com print(str(dataframe)) comprobamos que todos los valores son numéricos.

Viendo sum_exp se observan un total de 63 metabolitos estudiados y 77 individuos, 30 controles y 47 pacientes.




```{r}

media <- dataframe %>%
  group_by(Group) %>%
  summarise(across(everything(), list(mean = ~mean(., na.rm = TRUE), sd = ~sd(., na.rm = TRUE)), .names = "{col}_{fn}"))

print(media)

```
Calculamos la media y la desviación típica en función de los dos grupos establecidos.

```{r}
for (metabolito in colnames(dataframe)) {
  cajas <- ggplot(dataframe, aes_string(x = "Group", y = metabolito, fill = "Group")) + geom_boxplot() +
  labs(title = paste("Diagrama de cajas de", metabolito), y = "Concentración", x = "Grupo")
  
  print(cajas)
}
`
``
```{r}

library(dplyr)

resultados <- data.frame(Variable = character(),
                         p_value = numeric())

variables <- colnames(df)[-ncol(df)]  

for (var in variables) {

  resultado <- t.test(df[[var]] ~ df$Group, var.equal = TRUE)  

  resultados <- rbind(resultados, data.frame(Variable = var,
                                              p_value = resultado$p.value))
                      
}

print(resultados)


```
Creamos un dataframe donde guardas los pvalor obtenidos.
Se elimina la columna de grupos, ya que sino la prueba no da buenos resultados al no ser valores numéricos.
Se realiza el test t para cada metabolito y se almacena en el dataframe creado.

Mostramos también los metabolitos que cambian de forma significativa en función de los grupos. Un número total de 40 de los 63 metabolitos estudiados.
```{r}
resultados2 <- resultados %>%
  filter(p_value < 0.05)

print(resultados2)

contar <- nrow(resultados2)
print(paste('número total de metabolitos cambios entre las dos poblaciones:', contar))

```

```{r}

resultados10 <- resultados %>%
  arrange(p_value) %>%
  slice_head(n = 10)


print(resultados10)



resultados10mayores <- resultados %>%
  arrange(desc(p_value)) %>%
  slice_head(n = 10)


print(resultados10mayores)
```
Sacamos por pantalla los 10 metabolitos con menor y mayor pvalor, para ello ordenamos el dataframe anterior en orden ascendente o descendente y leemos las 10 primeras lineas.
```{r}

ggplot(dataframe, aes(x = Group, y = Quinolinate, fill = Group)) +
  geom_boxplot() +
  labs(title = "Diagrama de Cajas para Quinolinate", y = "Valor", x = "Grupo")


```

```{r}
ggplot(dataframe, aes(x = Group, y = Valine, fill = Group)) +
  geom_boxplot() +
  labs(title = "Diagrama de Cajas para Valina", y = "Valor", x = "Grupo")
```
```{r}
ggplot(dataframe, aes(x = Group, y = N.N.Dimethylglycine, fill = Group)) +
  geom_boxplot() +
  labs(title = "Diagrama de Cajas para N.N", y = "Valor", x = "Grupo")
```

```{r}
ggplot(dataframe, aes(x = Group, y = Leucine, fill = Group)) +
  geom_boxplot() +
  labs(title = "Diagrama de Cajas para Leu", y = "Valor", x = "Grupo")
```
```{r}
ggplot(dataframe, aes(x = Group, y = Dimethylamine, fill = Group)) +
  geom_boxplot() +
  labs(title = "Diagrama de Cajas para Dma", y = "Valor", x = "Grupo")
```
```{r}
ggplot(dataframe, aes(x = Group, y = X1.Methylnicotinamide, fill = Group)) +
  geom_boxplot() +
  labs(title = "Diagrama de Cajas para X1.M", y = "Valor", x = "Grupo")
```

